【裁判字號】    89,訴,236
【裁判日期】    890429
【裁判案由】    確認抵押債權不存在等
【裁判全文】
臺灣高雄地方法院民事裁定  八十九年訴字第二三六號
    原      告  甲○○○
    訴訟代理人  許文輝律師
    被      告  高雄縣內門鄉農會  設高雄縣內門鄉內豐村內埔一之一號
    法定代理人  郭肇喜        .
    訴訟代理人  蕭碧宗律師
右當事人間請求確認抵押債權不存在等事件，本院裁定如左：
    主      文
原告之訴駁回。
訴訟費用由原告負擔。
    理      由
一、原告主張其於民國八十一年六月十日以所有坐落於高雄縣內門鄉○○段三五三之
    五四地號，田，面積○．○○七二公頃土地及其上建物建號一八一號，即高雄縣
    內門鄉○○路四十三之五號加強磚造平房一棟（下簡稱系爭房地），為訴外人方
    振貴向被告借款之擔保，設定新台幣（下同）二百四十二萬元之本金最高限額抵
    押權，存續日期為不定期，約定依照各個債務契約所定清償日期，為清償期，並
    經登記在案。唯原告早於八十二年八月四日前已就方振貴所負債務全部清償完畢
    ，被告並將其所保管之他項權利證明書、土地、建物抵押權設定契約書原本返還
    於原告，因原告不諳法律，未向被告索取清償證明書，亦未被告塗銷抵押權登記
    迄今，原告既就上開系爭房地所擔保之債權全部清償完畢，抵押權自亦隨之而消
    滅，為此，求為判決：（一）確認被告於八十一年六月十日在原告所有座落高雄
    縣內門鄉○○段三五三之五四地號，田，面積○．○○七二公頃土地及其上建物
    建號一八一號，即高雄縣內門鄉○○路四十三之五號加強磚造平房一棟，所設定
    本金最高限額二百四十二萬元之抵押權不存在。（二）被告應協同原告向地政機
    關辦理塗銷前項記載之抵押權登記。
二、經查原告前曾於八十七年七月二十八日具狀向本院主張其於八十一年六月間提供
    前開系爭房地向被告借款，並辦理抵押權設定登記，該借款已於八十二年八月四
    日清償完畢，請求塗銷抵押權登記之訴，經本院以八十七年訴字第一六五八號判
    決，認原告於八十一年六月間提供系爭房地作為訴外人方振貴向被告借款二百萬
    元之擔保，並設定最高限額二百四十二萬元之抵押權予被告，該筆二百萬元之借
    款雖於八十二年八月四日清償完畢，惟雙方所訂者係未定存續期間最高限額抵押
    契約，是於抵押人通知債權人終止抵押契約前，該抵押契約仍繼續存續，而於存
    續期間陸續發生之債務，自仍為該最高限額抵押權所擔保範圍。系爭抵押權之債
    務人方振貴於前述二百萬元清償後之八十三年及八十四年間，曾陸續向被告借款
    ，而該借款迄今猶未全部清償，是系爭抵押權所擔保之債權被告有未受清償之情
    ，原告以系爭抵押權所擔保之債權已全部清償為由，請求塗銷系爭抵押權為無理
    由，而判決駁回原告之訴，經原告上訴，復經臺灣高等法院高雄分院以八十七年
    上字第四三四號判決駁回，並於八十八年二月十九日確定等情，業經本院依職權
    調閱八十七年訴字第一六五八號案卷全卷核閱屬實，是系爭抵押權仍屬存在已經
    本院於八十七年訴字第一六五八號實體判決確定。原告就同一事實、同一法律關
    係復提起本件之訴，違背民事訴訟法第二百五十三條不得更行起訴之規定，應予
    駁回。
三、依民事訴訟法第二百四十九條第一項第七款、第九十五條、第七十八條，裁定如
    主文。
中      華      民      國    八十九    年      四      月    二十九    日
                              臺灣高雄地方法院民事第一庭
~B法      官  黃蕙芳
右為正本係照原本作成。
如對本裁定抗告須於裁定送達後十日內向本院提出抗告狀。
中      華      民      國    八十九    年      四      月    二十九    日
~B法院書記官  倪金漢


司法院資訊處製作；財團法人民間司法改革基金會備份。
